【裁判字號】    95,交抗,448
【裁判日期】    950605
【裁判案由】    違反道路交通管理處罰條例
【裁判全文】
臺灣高等法院交通事件裁定               95年交抗字第448號
抗  告  人
即受處分人  甲  ○
上列抗告人因違反道路交通管理處罰條例案件，不服臺灣板橋地
方法院，中華民國95年5月2日所為裁定（95年度交聲字第266號
），提起抗告，本院裁定如下：
    主  文
抗告駁回。
    理  由
一、原裁定意旨略以：按「汽車駕駛人停車時，不依順行方向，
    或不緊靠道路右側，或併排停車，或單行道不緊靠路邊停車
    者，處新台幣六百元以上一千二百元以下罰鍰」，道路交通
    管理處罰條例第56條第1項第6款定有明文。異議人前揭停放
    車輛之臺北縣永和市○○路473巷係未劃分車道之雙向通行
    道路，並非單行道，且可通往中正路465巷12弄之事實，此
    有臺北縣政府警察局永和分局95年3月29日北縣警永裁字第
    0950009449號函1份暨該函檢附取締本件違規停車車輛採證
    照片6幀在卷可稽，自堪認屬真實。足見異議人停車之上開
    巷道係屬雙向通行道路，並非單行道，亦非死巷，縱同依該
    函另所載，該巷內確無劃設禁止停車線和禁止臨時停車線，
    故異議人雖非不可在該巷內停車，惟異議人停車時自仍應依
    車輛順行方向緊靠右側停車，否則即違反首揭道路交通管理
    處罰條例第56條第1項第6款之規定，其理甚屬灼然。異議人
    既將其所有之前揭車輛未依車輛順行方向緊靠道路右側停車
    ，即該當首揭道路交通管理處罰條例第56條第1項第6款之違
    規，其前揭所辯各節復無足取，則原處分機關審酌違規情節
    ，處以異議人法律規定額度內之罰鍰900元，自屬有據。異
    議人仍執詞聲明異議，洵無理由，而裁定駁回異議等語。
二、抗告意旨略以：抗告人所有車號HC-5330之自用小客車於94
    年12月14日停放於永和市○○路473巷，遭台北縣政府警察
    局永和分局以「在禁止臨時停車處所停車」依違反道路交通
    管理處罰條例第56條第1項第1款之違規而拖吊，然該停車處
    所並無不得停車之標誌，經異議人提出申訴，有關單位竟將
    違規事實欄更改為「未依順行方向停車」而更改違規法條欄
    為「道路交通管理處罰條例第56條第l項第6款」，不論更改
    違規法條是否合法，然無法更改異議人所持交通部公路總局
    自行收納款項收入項目之理由係「在禁止臨時停車處所停車
    」亦即罰款項目與警方更改項目不合；又實際上該巷道後半
    段僅可容行人一人穿越，汽車絕對無法通過，豈有汽車無法
    通行之巷道停車較可供車輛通行之單行道更為嚴苛之理云云
    。
三、經查：
（一）按就有關交通違規事件，警察機關所掣發之舉發通知單原
      則上僅屬「暫時性行政處分」，該舉發通知單對於被舉發
      人並不發生終局行政處分之效力；相對於警察機關所掣發
      之舉發通知單，而對於被舉發人發生終局行政處分之效果
      者，乃係裁決機關所製作之裁決書，易言之，裁決書方具
      「終局行政處分」之效力；裁決機關方係道路交通管理事
      件之主管機關，裁決機關係依警察機關所掣發之通知單上
      所舉發之事實，再依據職權將違規事實涵攝於法條規範之
      內，是裁決機關所適用之法規自不受通知單上所引法條之
      拘束。本件抗告人於收受通知書後雖於94年12月16日已自
      行繳納罰款，此固有交通部公路總局自行收納款項收據在
      卷可稽（見原審卷第8頁），而主管機關裁決書係於95年1
      月26日所作成（見原審卷第11頁），是自行繳納收據所引
      用之法條，係依據警察機關所掣發之通知單所記載之者，
      其與嗣裁決書所引法條發生不同之情形，事非不常見；且
      該收據性質上僅係繳納交通違規罰鍰之證明，並不影響主
      管機關所製作之行政處分之合法性；縱該收據與行政處分
      （裁決書）所引用之法規不同，其僅係主管機關基於行政
      便利性，未另重新製作繳費證明，於法尚不得據此即指行
      政處分有若何之違法。此部分抗告人以原處分違法云云，
      於法顯有誤認。
（二）另按道路交通安全規則第112條第2項規定「停車時應依車
      輛順行方向緊靠道路右側，但單行道應緊靠路邊停車。其
      右側前後輪胎外側距離緣石或路面邊緣不得逾四十公分，
      在單行道左側停車時，比照辦理。」；再按汽車駕駛人不
      依順行方向，或不緊靠道路右側，或併排停車，或單行道
      不緊靠路邊停車者，處新台幣（下同）600元以上1200 元
      以下罰鍰，道路交通管理處罰條例第56條第1項第6款定有
      明文。是依前開規定，駕駛人停車時應依車輛順行方向緊
      靠道路右側為之；足見汽車駕駛人於得停車之路段，除有
      交通標線、標誌為特別之指示外，其應依上揭規定停放車
      輛要無疑義；上開規範之目的無非為避免阻礙其他車輛、
      行人通行，以免發生危險事故而設，不因是否有影響交通
      順暢而有不同，更與該路段是否為死巷而無法供車輛通行
      無涉。另查系爭路段並非經主管機關公告為單行道之路段
      ，此有台北縣政府警察局永和分局95年3月29日北縣警永
      裁字第0950009449號函一紙在卷（見原審卷第22頁）可考
      ，系爭路段既非經公告為單行道之路段，汽車駕駛人自應
      依前述規定之方式停車，並不因該路段是否為死巷而有不
      同。抗告人所有之上開車輛確有於前揭時、地不依順行方
      向停車之事實，有採證照片附卷可稽（見原審卷第23頁至
      第28頁），其停車時不依順行方向之違規行為，至為明確
      ，且觀諸採證照片，抗告人將其車輛依車輛順行方向緊靠
      於道路右側停車，於實際上亦無何困難之可言。復按道路
      交通管理處罰條例第56條第1項各款之規定，以有該項各
      款違規行為之一者，即屬成立，於法非得任由行為人自行
      判斷是否已致生影響交通，或以此為其成立要件。抗告人
      此部分抗告意旨，亦無可採。
四、綜上所述，本件抗告人於上揭時、地未依順行方向停車之違
    規事實，事證明確，抗告人執前詞，任意指摘原裁定不當，
    求予撤銷改判，為無理由，應予駁回。
據上論結，應依道路交通案件處理辦法第26條，刑事訴訟法第
412條，裁定如主文。
中    華    民    國    95    年    6     月    5     日
                  交通法庭審判長法  官  許國宏
                                法  官  楊貴志
                                法  官  林銓正
以上正本證明與原本無異。
不得再抗告。
                                書記官  陳玲憶
中    華    民    國    95    年    6     月    5     日


司法院資訊處製作；財團法人民間司法改革基金會備份。
